臺灣彰化地方法院刑事判決　　　　　　　　　　　　　　九十一年度易字第三一號
　　公　訴　人　臺灣彰化地方法院檢察署檢察官
　　被　　　告　甲○○
右列被告因妨害兵役案件，經檢察官聲請簡易判決處刑 (九十年度偵字第五九六一號
)，本院依通常程序審理，判決如左：
    主      文
甲○○後備軍人，居住處所遷移，無故不依規定申報，致使召集令無法送達，累犯，
處有期徒刑肆月，如易科罰金，以參佰元折算壹日。
    事      實
一、甲○○前於民國八十五年九月二日，因賭博案件，經本院判處有期徒刑三月確定
    ，於同年十二月六日易科罰金執行完畢，猶不知悔改，明知其係陸軍回役臨時召
    集之應召員，設籍且居住於彰化縣員林鎮○○里○○路七九號，竟於八十九年八
    月間遷移而離去其前揭居住處所，無故不依規定申報，致使其祖母乙○於九十年
    七月四日代收之彰化縣團管區司令部所發指定應於九十年七月十六日前往台中縣
    新社鄉「興中營區」陸軍第十軍團報到之臨時召集令，無法於期日前轉為送達。
二、案經台中師管區司令部彰化縣團管區司令部移送台灣彰化地方法院檢察署檢察官
    偵查起訴。
    理      由
一、訊據被告甲○○，固坦承其於八十六年五月五日入伍服役，嗣於八十八年間因故
    停役，設籍且居住於彰化縣員林鎮○○里○○路七九號，八十九年八月間因工作
    遷移而離去其前揭居住處所，且未依規定申報，惟辯稱於本院第一次通知時始知
    回役召集一事，其祖母乙○於九十年七月四日代收之彰化縣團管區司令部所發指
    定應於九十年七月十六日前往台中縣新社鄉「興中營區」陸軍第十軍團報到之臨
    時召集令，並未轉為送達云云。然查，彰化縣團管區司令部所發指定被告甲○○
    應於九十年七月十六日前往台中縣新社鄉「興中營區」陸軍第十軍團報到之臨時
    召集令，已由證人即警員何聰欽於九十年七月四日送達予被告之祖母乙○代收乙
    情，業據何聰欽於本院審理中證述無訛，復有臨時召集令受領回執在卷可稽，又
    被告之祖母乙○，亦於警訊中證稱九十年七月四日代收之臨時召集令，已於同月
    六日交予被告甲○○等語，是被告辯稱不知回役一事云云，洵難採信，本件事證
    明確，被告犯行已堪認定。
二、按被告甲○○於現役期間因故停役，依兵役法第二十七條之規定，為後備軍人，
    應受後備管理。又被告犯罪後，妨害兵役治罪條例業於九十一年六月二十六日修
    正公布，並於同年月二十八日生效，修正後之妨害兵役治罪條例中關於後備軍人
    居住處所遷移，無故不依規定申報，致使臨時召集令無法送達者，以意圖避免召
    集論之規定，已修正為第十條第三項，違反者應依第五條科處刑罰，而妨害兵役
    治罪條例第五條之法定刑已由原修正前第六條第一項規定之六月以上、五年以下
    有期徒刑，修改為五年以下有期徒刑，經比較新舊法之結果，以新法有利於被告
    ，依刑法第二條第一項前段之規定，應適用最有利於被告之新法。從而本件被告
    既為回役兵，其居住處所遷移，無故不依規定申報，致使臨時召集令無法送達者
    ，核其所為係犯妨害兵役治罪條例第十條第三項之規定，應依第五條科刑（檢察
    官認被告所為係犯修正前妨害兵役治罪條例第十一條第三項之罪而應依同條例「
    第七條第二項」論處，顯係第六條第一項之誤載）。次按被告前於八十五年九月
    二日，因賭博案件，經本院判處有期徒刑三月確定，於同年十二月六日易科罰金
    執行完畢，有台灣高等法院被告全國前案紀錄表及台灣彰化地方法院檢察署刑案
    資料查註紀錄表各一紙附卷可稽，其受此有期徒刑執行完畢後，五年以內再犯本
    件有期徒刑以上之罪，為累犯，應依法加重其刑。爰審酌被告之品行，本件犯罪
    之動機、目的、手段，所為妨礙政府兵役制度之管理，影響國防徵兵政策之實施
    等一切情狀，量處如主文所示之刑，並諭知如易科罰金之折算標準，以示懲儆。
據上論斷，應依刑事訴訟法第四百五十二條、第二百九十九條第一項前段，妨害兵役
治罪條例第十條第三項、第五條，刑法第十一條前段、第二條第一項前段、第四十七
條、第四十一條第一項前段，罰金罰鍰提高標準條例第二條前段，判決如主文。
中      華      民      國      九十一      年      九    月    十七    日
                                  臺灣彰化地方法院刑事第二庭
                                      法      官  王義閔
右正本證明與原本無異。
如不服本判決，應於送達後十日內向本院提出上訴狀。( 須附繕本 )
                                      法院書記官  詹國立
中      華      民      國      九十一      年      九    月    十九    日
妨害兵役治罪條例第十條
犯第四條第五款、第六條第五款、第七條第一項第四款或第九條之罪，應徵、應召於
最後期限屆滿之日起二日內，自動入營或到者，得減輕或免除其刑。
